【裁判字號】    90,台上,7208
【裁判日期】    901128
【裁判案由】    違反毒品危害防制條例
【裁判全文】
最高法院刑事判決                                九十年度台上字第七二○八號
    上訴人  台灣高等法院高雄分院檢察署檢察官
    被  告  甲○○
右上訴人因被告違反毒品危害防制條例案件，不服台灣高等法院高雄分院中華民國九
十年八月二十八日第二審判決（九十年度上訴字第七六二號，起訴案號：台灣屏東地
方法院檢察署八十八年度偵字第六九六八號），提起上訴，本院判決如左：
    主  文
原判決關於甲○○部分撤銷，發回台灣高等法院高雄分院。
    理  由
本件原判決撤銷第一審關於論被告甲○○以販賣第一級毒品罪，處無期徒刑，褫奪公
權終身，並宣告扣案之第一級毒品海洛因壹包（淨重拾捌點肆公克）沒收並銷燬之
，夾鍊袋壹佰伍拾個及電子磅秤壹個均沒收之判決，改判諭知該被告無罪，固非無見
。
惟查：證據之證明力，由法院自由判斷，固為刑事訴訟法第一百五十五條第一項所明
定，但其所為判斷，仍應受經驗法則與論理法則之支配。本件被告於第一審法院供稱
：「扣案的毒品是我買來自己要吸的，我因怕被送戒治，所以向警察稱毒品是丁中淵
的，我說那是丁中淵託我自高雄帶回來的，事實上買毒品的錢都是我出的，我原本買
是新台幣（下同）六萬元的毒品，經丁中淵替我向綽號阿福討債後，他讓我欠一萬元
。當天是丁中淵幫我向綽號阿福聯絡」「（問：你在警訊偵查訊問中所說的話是否實
在﹖）不實在，在本院（第一審法院）所述才實在」等語（見第一審卷第三十一、一
○八頁），核與證人丁中淵於警訊及第一審法院所證：「我有向綽號福仔接洽購買海
洛因的事宜沒有錯，但是我並沒有與他（被告）合資向綽號福仔購買扣案之海洛因。
我只是替他聯絡而已」「我以前未曾向他購買過海洛因，這一次是第一次，但是沒有
成交」「因為簡某（被告）本來要向綽號福仔購買半兩價值六萬元的海洛因時，僅有
五萬元，所以我才叫綽號福仔先讓簡某欠一萬元，等下一次再補足，在福仔答應之後
，簡某才到高雄與綽號福仔銀貨兩訖」「我都沒有出半毛錢與他向福仔購買海洛因」
（見警局卷第二頁）、「（問：在警訊偵查及本院（第一審法院）歷次中所說的話是
否實在﹖）我在偵訊所述才實在」云云（見第一審卷第一○九頁），等情節相符。是
本件扣案之第一級毒品海洛因，應係被告獨資向綽號阿福（被告稱呼為福仔）者購買
無疑。又證人丁中淵於警訊及第一審法院分別證稱：「因為我當時人很不舒服，所以
才打電話給他（被告）想向他購買海洛因」「我以前未曾向他購買過海洛因，這一次
是第一次，但是沒有成交」（見警局卷第二頁）、「甲○○（被告）要出發到高雄前
，我曾跟他約定，叫他買入海洛因後，賣半錢給我，約一萬元左右，當時我家中有一
萬元」（見第一審卷第九十二、九十三頁），證人蘇文志亦證述：「（問：你們被查
獲當天丁中淵有沒有打電話給甲○○﹖）是，他要我打電話給甲○○，什麼時候可以
到丁中淵家」「打了二次，第一次打的時候說人在路上，第二次打時說快到了」云云
（見民國八十八年度偵字第六九六八號卷第三十三頁），且被告復承認在其被查獲前
證人蘇文志有打電話給伊屬實（見第一審卷第一○七頁），益見被告於八十八年十月
十六日晚，在高雄市○○路與八德路口為警查獲時，確係攜帶扣案之第一級毒品海洛
因欲交付證人丁中淵無誤。本件扣案之第一級毒品海洛因既是被告獨資購買，而第一
級毒品海洛因物稀價昂，被告不可能無故交付證人丁中淵。該扣案之第一級毒品海洛
因，究竟是被告為供自己施用而購入，因證人丁中淵毒癮發作，知道被告有向綽號阿
福者購入毒品，而臨時催促被告將其購入原欲自己施用之第一級毒品海洛因，部分轉
賣予證人丁中淵施用﹖抑或被告在販入本件第一級毒品海洛因前，即與證人丁中淵約
定，由被告將販入之毒品部分轉賣予證人丁中淵﹖不無研求之餘地。原判決見未及此
，遽於判決理由內說明「被告甲○○自警局詢問時，檢察官偵查中，以迄原審（第一
審法院）及本院（原審）審理時，始終堅決否認其所持有之上開第一級毒品海洛因一
包，係出於意圖販賣營利而持有」（見原判決第六頁倒數第一行至第七頁第一行）云
云，資為諭知被告無罪之理由，其自由判斷之職權行使，難認與經驗法則與論理法則
無違。檢察官上訴意旨，執以指摘，為有理由，應認原判決此部分有撤銷發回之原因
。
據上論結，應依刑事訴訟法第三百九十七條、第四百零一條，判決如主文。
中      華      民      國     九十     年     十一     月    二十八    日
                              最高法院刑事第十一庭
                                  審判長法官  林  增  福
                                        法官  邵  燕  玲
                                        法官  吳  昆  仁
                                        法官  陳  世  雄
                                        法官  惠  光  霞
      右正本證明與原本無異
                                              書  記  官
中      華      民      國     九十     年     十二     月      三      日


司法院資訊處製作；財團法人民間司法改革基金會備份。
